臺灣橋頭地方法院刑事判決　
111年度交簡上字第102號
上  訴  人  臺灣橋頭地方檢察署檢察官
被      告  黃俊頴



上列上訴人因過失傷害案件，不服本院於民國111年4月27日111
年度交簡字第457號第一審刑事簡易判決（聲請簡易判決處刑案
號：臺灣橋頭地方檢察署110年度偵字第7867號），提起上訴，
本院管轄之第二審合議庭認為不得以簡易判決處刑，改依通常程
序並自為第一審判決如下：
    主  文
原判決撤銷。
黃俊頴犯過失傷害罪，處拘役參拾日，如易科罰金，以新臺幣壹
仟元折算壹日。緩刑貳年。
    事  實
一、黃俊頴領有普通重型機車駕駛執照，於民國109年12月21日1
    0時5分許，騎乘車牌號碼000-0000號普通重型機車，沿○○市
    ○○區○○路由東往西方向行駛於慢車道第一車道（該車道地面
    標繪有指示直行之指向線，為直行專用車道），行經該路段
    與○○路交岔路口，正右轉○○路，本應注意駕駛人應遵守道路
    交通標誌、標線、號誌之指示，右轉彎應依標線指示行駛右
    轉專用車道（聲請簡易判決處刑書原記載為應注意轉彎車應
    讓直行車先行，業經檢察官於原審時當庭更正），而依當時
    天候陰、日間自然光線、柏油路面濕潤、無缺陷、無障礙物
    、視距良好，並無不能注意之情事，竟疏未注意及此，仍行
    駛於內側之直行專用車道上即貿然右轉，適有林○○騎乘車牌
    號碼000-000號普通輕型機車，沿同路段同向行駛於慢車道
    第二車道（該車道地面標繪有指示右轉彎之指向線，為右轉
    專用車道），行至上開交岔路口，正直行○○路，亦應注意駕
    駛人應遵守道路交通標誌、標線、號誌之指示，直行應依標
    線指示行駛直行專用車道，然竟亦疏未注意及此，行駛於外
    側之右轉專用車道直行，兩車因而發生碰撞，致林○○人車倒
    地，受有左側鎖骨骨折、右手雙膝擦傷之傷害。嗣黃俊頴於
    肇事後，即於有偵查犯罪權限之公務員查知其為肇事者前，
    主動向到現場處理交通事故之警員承認其為車禍肇事者並接
    受裁判，始悉上情。
二、案經林○○訴由高雄市政府警察局楠梓分局報告臺灣橋頭地方
    檢察署檢察官偵查後聲請簡易判決處刑。
    理  由
壹、證據能力部分：
    按被告以外之人於審判外之陳述，雖不符刑事訴訟法第159
    條之1至第159條之4之規定，然經當事人於審判程序同意作
    為證據，法院審酌該言詞陳述或書面陳述作成時之情況，認
    為適當者，亦得為證據，刑事訴訟法第159條之5第1項定有
    明文。經查，本判決以下所引用被告黃俊頴以外之人於審判
    外之言詞或書面陳述，雖屬傳聞證據，惟據被告於本院準備
    程序及審理時均表示同意有證據能力等語（見本院交簡上字
    卷第87頁、第112頁），本院審酌上開證據資料製作時之情
    況，尚無違法不當及證明力明顯過低之瑕疵，亦認為以之作
    為證據應屬適當，揆諸前開規定，認均有證據能力。又本判
    決所引卷內之非供述證據，與本案待證事實具有關聯性，且
    無證據證明係公務員違背法定程序所取得，依刑事訴訟法第
    158條之4規定反面解釋，應具證據能力。
貳、實體部分：
一、上揭犯罪事實，業據被告於偵查、原審審理、訊問時、本院
    準備程序及審理時均坦承不諱（見偵卷第18頁；本院交易字
    卷第76頁至第77頁；交簡字卷第28頁；交簡上字卷第87頁、
    第106頁、第112頁），核與證人即告訴人林○○於警詢、偵查
    時之證述相符（見警卷第11頁至第15頁；偵卷第18頁），
　　並有國軍高雄總醫院左營分院附設民眾診療服務處診斷證明
    書、道路交通事故現場圖、道路交通事故調查報告表(一)、
    (二)-1、高雄市○○○○○道路○○○○○○○○○○○○○○路○○○○○○○號查詢
    機車駕駛人資料、高雄市政府交通局車輛行車事故鑑定委員
    會110年12月8日高市車鑑字第11070808600號函檢附鑑定意
    見書各1份、車輛詳細資料報表、道路交通事故談話紀錄表
    各2份、道路交通事故照片29張、路口監視器錄影畫面翻拍
    照片4張附卷可稽（見警卷第17頁、第23頁至第33頁、第39
    頁至第59頁；本院交易字卷第41頁至第44頁），足認被告上
    開任意性自白與事實相符，堪予採信。
二、按駕駛人應遵守道路交通標誌、標線、號誌之指示，道路交
    通安全規則第90條第1項定有明文；次按指向線，用以指示
    車輛行駛方向。以白色箭頭劃設於車道上，本標線設於交岔
    路口方向專用車道上與禁止變換車道線配合使用時，車輛須
    循序前進，並於進入交岔路口後遵照所指方向行駛，道路交
    通標誌標線號誌設置規則第188條第1項亦有明定。經查，被
    告考領有普通重型機車駕駛執照，此有公路監理電子閘門證
    號查詢機車駕駛人資料1份在卷可佐（見警卷第59頁），對
    此規定難諉為不知，而當時天候陰、日間自然光線、柏油路
    面濕潤、無缺陷、無障礙物及視距良好等節，有道路交通事
    故調查報告表(一)在卷可參（見警卷第25頁），被告於本案
    事故發生當時，應無不能注意之情事，然其疏未注意及此，
    於行經肇事路口，疏未注意駕駛人應遵守道路交通標線之指
    示，右轉彎應依標線指示行駛右轉專用車道，仍行駛於內側
    之直行專用車道上即貿然右轉，復與騎乘在同向慢車道第二
    車道之告訴人車輛發生碰撞，是被告就本案事故之發生自屬
    有過失甚明。況本案車禍肇事責任經送高雄市政府交通局車
    輛行車事故鑑定委員會，鑑定結果略以：「1.黃俊頴：未依
    車道行駛，同為肇事原因。2.林○○：未依車道行駛，同為肇
    事原因。無照駕駛為違規行為。」，有高雄市政府交通局車
    輛行車事故鑑定委員會110年12月8日高市車鑑字第11070808
    600號函檢附之鑑定意見書1份附卷可考（見本院交易字卷第
    41頁至第44頁），則上開專業車輛行車事故鑑定機關亦同本
    院之見解，亦證被告確有過失無訛。
三、又被告因上開過失致釀事故，並致告訴人因而受有左側鎖骨
    骨折、右手雙膝擦傷之傷害，其過失行為與告訴人之傷害間
    ，自具有相當之因果關係。至告訴人之過失行為，雖亦為肇
    致本次車禍事故之原因，然此屬雙方過失程度輕重及告訴人
    為民事損害賠償請求時應否減輕被告賠償責任之問題，尚無
    礙被告過失責任之成立，併此說明。綜上，本案事證明確，
    被告犯行洵堪認定，應依法論科。
四、論罪：
　　核被告所為，係犯刑法第284條前段之過失傷害罪。又被告
    於肇事後偵查機關未發覺前，主動向到場處理之員警坦承肇
    事，此有高雄市政府警察局道路事故肇事人自首情形紀錄表
    1份（警卷第33頁）在卷可參，則被告對於未發覺之罪自首
    而接受裁判，爰依刑法第62條前段規定，減輕其刑。
五、不另為無罪諭知部分：
    至聲請簡易判決處刑意旨雖認告訴人因本案車禍事故，另受
    有左手擦傷之傷害等語，然查告訴人於警詢時指稱：我當時
    有受傷，救護車有載我至國軍總醫院左營分院就醫，我有檢
    附診斷證明等語（見警卷第13頁）；於本院審理時指稱：我
    受傷的部分如診斷證明書記載等語（見本院交簡上字卷第11
    3頁），佐以告訴人嗣經送往國軍高雄總醫院總營分院就醫
    後，經診斷受有左側鎖骨骨折、右手雙膝擦傷之傷害，有國
    軍高雄總醫院左營分院附設民眾診療服務處診斷證明書附卷
    為憑（見警卷第17頁），是依告訴人之證述、上開診斷證明
    書內容難以認定告訴人因本案車禍事故而受有左手擦傷之傷
    害，準此，聲請人所舉之證據與所指出之證明方法，尚未足
    使本院對被告因過失致告訴人受有左手擦傷而涉犯過失傷害
    罪嫌之事實達於無所懷疑，而得確信為真實之程度。此外，
    本院詳查本案相關卷證資料，亦無其他積極證據足證被告此
    部分有聲請人所指之犯行，既不能證明被告此部分犯罪，本
    應為無罪之諭知，惟此部分如成立犯罪，與前開論罪科刑之
    部分，有事實上一罪關係，爰不另為無罪之諭知，附此敘明
    。
六、撤銷改判之理由：
　　原審以被告罪證明確而論罪科刑，固非無見。惟查：
(一)按簡易判決處刑，除限制刑罰效果應為輕微之「虛刑」（即
    原則上不拘束被告之人身自由，或給予緩刑宣告，或易以罰
    金、社會勞動）外，更限制不得為無罪、免訴、不受理或管
    轄錯誤之諭知，以貫徹刑事簡易程序制度設計之本旨。而無
    罪判決，係指經法院為實體之審理，不能證明被告犯罪或其
    行為不罰之實體判決而言。但除單純一罪或數罪併罰案件以
    判決主文宣示者外，實質上或裁判上一罪，因在訴訟上只有
    一個訴權，基於審判不可分之原則，其一部判決效力及於全
    部，法院如認一部成立犯罪，其他被訴部分不能證明犯罪時
    ，僅能為單一主文之有罪判決，其不能證明犯罪之部分，則
    於判決理由內，說明因係被訴實質上或裁判上一罪，故此部
    分不另為無罪之諭知，而就實際上言，此仍屬已受法院為實
    體審理之無罪判決。是於裁判上一罪之案件，倘其中一部分
    犯罪不能適用簡易程序者，全案應依通常程序辦理之，乃訴
    權不可分、程序不可分之法理所當然。從而，管轄第二審之
    地方法院合議庭受理簡易判決上訴案件，除應依通常程序審
    理外，其認案件有前述不能適用簡易程序之情形者，自應撤
    銷原判決，逕依通常程序為第一審判決，始符法制（最高法
    院108年度台非字第15號判決意旨參照）。本案就公訴意旨
    所認告訴人受有左手擦傷傷害部分，依檢察官所舉之證據，
    難以認定告訴人有因本件交通事故受有左手擦傷之傷害，故
    原審認定事實難謂允洽。
(二)再者，被告於原審判決後與告訴人於111年7月21日在本院調
    解成立，且告訴人亦具狀表示請本院從輕量刑或給予被告緩
    刑等情，此有本院調解筆錄、刑事陳述狀各1份在卷可考（
    見本院交簡上卷第53頁至第54頁、第81頁），又告訴人於本
    院準備程序、審理時表示：被告業已給付新臺幣（下同）60
    ,000元，對於給予被告緩刑或從輕量刑沒有意見、意見如刑
    事陳述狀所載等語（見本院交簡上字卷第89頁、第113頁）
    ，上揭事項既係關乎被告犯罪後態度之重要事項，原審未及
    審酌上情，難謂其所量刑度已符合刑法第57條之規定。
(三)是以，檢察官以原審量刑過輕為由提起上訴，雖無理由，但
    原審判決既有上開違誤與未及審酌之處，仍應由本院將原判
    決予以撤銷，並依前開說明，依通常程序審理自為第一審判
    決。
七、刑之裁量：
(一)爰審酌被告因上揭過失行為，導致告訴人因而受有前揭傷害
    ，所為誠屬不該；惟念及被告犯後坦承犯行，尚見悔悟之意
    ，犯後態度尚可；並考量被告業已與告訴人達成調解，並已
    賠償告訴人60,000元，且告訴人亦表示願給被告緩刑之機會
    ，請求本院從輕量刑等情，業如前述，是被告犯罪所生損害
    已獲得減輕；兼衡被告所違反之注意義務之情節與程度、造
    成告訴人受傷之結果及傷勢程度、告訴人亦有過失，暨被告
    自陳○○○○之智識程度、○○、從事○○○，月收入約00,000○之家
    庭經濟狀況、前無刑事犯罪紀錄之素行，此有臺灣高等法院
    被告前案紀錄表1份附卷可證（見本院交簡上字卷第115頁）
    等一切情狀，量處如主文所示之刑，並諭知易科罰金之折算
    標準。
(二)被告未曾因故意犯罪受有期徒刑以上刑之宣告，有臺灣高等
    法院被告前案紀錄表1份附卷可參（見本院交簡上字卷第115
    頁），其因一時過失偶罹刑章，且已坦承犯行，又已與告訴
    人達成調解，賠償告訴人60,000元，告訴人並表示願意給予
    被告緩刑之機會等節，業如上述，綜上情節，本院認被告歷
    此偵查、審理之教訓，信無再犯之虞，是對其宣告之刑以暫
    不執行為適當，爰依刑法第74條第1項第1款之規定，併予宣
    告緩刑2年。
據上論斷，應依刑事訴訟法第455條之1第1項、第3項、第452條
、第369條第1項前段、第364條、第299條第1項，判決如主文。
本案經檢察官呂建興聲請簡易判決處刑，檢察官彭斐虹提起上訴
，檢察官陳俐吟到庭執行職務。
中　　華　　民　　國　　111 　年　　12　　月　　8 　　日
                  刑事第八庭      審判長法  官  林新益
                                        法  官  陳芸葶
                                        法  官  張瑾雯
以上正本證明與原本無異。
如不服本判決應於收受送達後20日內向本院提出上訴書狀，並應
敘述具體理由；如未敘述上訴理由者，應於上訴期間屆滿後20日
內向本院補提理由書（均須按他造當事人之人數附繕本）「切勿
逕送上級法院」。
中　　華　　民　　國　　111 　年　　12　　月　　8 　　日
　　　　　　　　　　　　　　　　　     書記官　武凱葳
附錄本案論罪科刑法條：
中華民國刑法第284 條
因過失傷害人者，處1年以下有期徒刑、拘役或10萬元以下罰金
；致重傷者，處3年以下有期徒刑、拘役或30萬元以下罰金。